【裁判字號】    97,台上,1366
【裁判日期】    970626
【裁判案由】    請求損害賠償
【裁判全文】
最高法院民事判決            九十七年度台上字第一三六六號
上  訴  人  金豐證券股份有限公司
法定代理人  戊○○
訴訟代理人  李明海律師
被 上訴 人  甲○○
            丙○○
            乙○○
            丁○○
上列當事人間請求損害賠償事件，上訴人對於中華民國九十六年
十一月十三日台灣高等法院台中分院第二審判決（九十六年度金
上字第五號），提起上訴，本院判決如下：
    主  文
原判決關於駁回上訴人對於第一審命其給付被上訴人丁○○新台
幣四十九萬四千一百十三元本息之上訴及該訴訟費用部分廢棄，
發回台灣高等法院台中分院。
其他上訴駁回。
第三審訴訟費用，關於駁回其他上訴部分，由上訴人負擔。
    理  由
本件被上訴人主張：伊等均在上訴人處開戶買賣股票，並在復華
商業銀行股份有限公司（下稱復華銀行）開設活期存款帳戶，作
為股票交易收支之用，詎任職上訴人之營業員即第一審共同被告
林燕雪於民國九十三年二月至七月間，利用甲○○、丙○○、乙
○○將印鑑章交其辦理相關手續之機會，盜蓋渠等之印鑑章於空
白之取款憑條上，並偽造買賣委託書，盜賣渠等如原判決附表（
下稱附表）一至三所示股票，得款匯入渠等在復華銀行之帳戶，
再於上開蓋妥之取款憑條上，填入金額，將渠等帳戶內之款項，
轉入訴外人林瑞晉在復華銀行開設之帳戶，致甲○○、丙○○、
乙○○依序受有新台幣（下同）一百零七萬七千七百六十九元、
九十七萬六千七百十元、六十四萬五千二百三十元之損害。又林
燕雪於九十三年二月至四月間盜賣丁○○如附表四所示股票，致
丁○○喪失該等股票所有權，因而受有四十九萬四千一百十三元
之損害等情。爰依民法第一百八十八條第一項規定，求為命上訴
人分別給付伊等上開金額，及加付法定遲延利息之判決（被上訴
人超過上開範圍之請求，業受敗訴判決確定）。
上訴人則以：被上訴人將銀行存摺、印鑑章交林燕雪保管並告知
銀行通儲密碼，係渠等與林燕雪私下之委任行為，縱林燕雪有盜
賣股票或盜領銀行款項情事，乃屬其個人犯罪行為，與營業員之
職務內容或執行職務無關，伊無須負責。又縱認林燕雪盜賣丁○
○所有股票，然得款全數匯入丁○○之交割帳戶，並未提領，丁
○○並未受有損害等語，資為抗辯。
原審維持第一審所為被上訴人勝訴部分之判決，駁回上訴人之上
訴，係以：林燕雪受僱於上訴人，擔任營業員，主要職務係受客
戶委託辦理上訴人營業項目範圍內之有價證券買賣、開戶、推介
、申報、結算、交割等事務，其利用代被上訴人買賣股票之機會
，於營業時間內，在上訴人之營業場所，偽填股票賣出委託書，
盜賣被上訴人所有如附表一至四所示股票，並利用代被上訴人補
辦資料，取得持有被上訴人設於復華銀行帳戶之存摺，盜蓋印鑑
章於數張空白取款憑條上，盜領匯入被上訴人設於復華銀行之帳
戶內之交割款，均屬利用職務上機會之行為。上訴人為林燕雪之
僱用人，就林燕雪上開侵權行為致被上訴人所受損害，自應負連
帶損害賠償責任。又林燕雪盜賣被上訴人所有如附表所示股票，
得款雖均匯入被上訴人設於復華銀行之帳戶內，惟林燕雪並無為
被上訴人存款之意，能否認被上訴人與復華銀行間就該等款項有
消費寄託債權存在，已非無疑；且該等款項業經林燕雪持被上訴
人之存摺、蓋用有真正印鑑章及通儲密碼之取款憑條，據以向復
華銀行盜領一空，復華銀行就該等款項，已對被上訴人生清償之
效力，被上訴人自係受有損害。再者，林燕雪盜賣被上訴人丁○
○股票，得款為七十萬五千八百七十七元，與其於九十二年十一
月五日及九十三年七月十六日存入丁○○復華銀行帳戶之金額九
十一萬零六百三十九元不符，應係其清償丁○○之借款債務，與
本件盜賣股票、盜領股款無關。綜上，被上訴人依民法第一百八
十八條第一項規定，請求上訴人給付甲○○一百零七萬七千七百
六十九元、丙○○九十七萬六千七百十元、乙○○六十四萬五千
二百三十元、丁○○四十九萬四千一百十三元，及其利息，洵屬
正當，應予准許等詞，為其判斷之基礎。
關於廢棄部分：
惟查上訴人一再抗辯林燕雪盜賣丁○○之股票，交割款均入丁○
○之帳戶，林燕雪並未提領等語（見一審附民卷第九○頁、訴字
卷(二)第一二、一三八頁，原審卷第四九、一七二頁）；被上訴人
丁○○亦陳稱：伊以寶華商業銀行股份有限公司（下稱寶華銀行
）帳戶作為與林燕雪資金往來之存取帳戶，以復華銀行帳戶做為
股票投資之收支帳戶，林燕雪先後於九十三年一月二十九日、二
月十八日及三月十二日向伊商借四十萬元、四十萬元及三十四萬
元，還款時佯稱不克依慣例將資金轉入伊在寶華銀行帳戶，就近
將欠款存入伊在復華銀行之帳戶，伊不疑有他，於九十三年二月
四日自復華銀行帳戶內轉出四十萬三千元，並於同年二月二十七
日及三月二日自該帳戶提領十七萬七千元及三十四萬三千元等語
（見一審附民卷第四頁）。果爾，丁○○於九十三年二月四日、
二十七日及三月二日自復華銀行帳戶所轉出或提領之款項，倘係
林燕雪盜賣其股票之交割款，則其既已將該盜賣股票之得款自行
領用，能否仍謂其得再向上訴人請求賠償上開股票遭盜賣所受之
損害，尚非無疑。原審就此未加調查審認，遽認林燕雪亦將盜賣
丁○○所有股票之得款盜領一空，不無可議。上訴論旨，指摘原
判決此部分違背法令，求予廢棄，為有理由。
關於駁回其他上訴部分：
查被上訴人甲○○、丙○○、乙○○請求上訴人依序給付一百零
七萬七千七百六十九元、九十七萬六千七百十元、六十四萬五千
二百三十元本息部分，原審維持第一審所為上訴人敗訴之判決，
認事用法均無不合。上訴論旨，指摘原判決此部分違背法令，聲
明廢棄，為無理由。
據上論結，本件上訴一部為有理由，一部為無理由。依民事訴訟
法第四百七十七條第一項、第四百七十八條第二項、第四百八十
一條、第四百四十九條第一項、第七十八條，判決如主文。
中    華    民    國  九十七  年    六    月  二十六  日
                      最高法院民事第七庭
                          審判長法官  劉  福  來
                                法官  陳  國  禎
                                法官  陳  重  瑜
                                法官  吳  謀  焰
                                法官  許  正  順
      本件正本證明與原本無異
                                      書  記  官
中    華    民    國  九十七  年    七    月    八    日
                                                      Ｅ


司法院資訊處製作；財團法人民間司法改革基金會備份。
